【裁判字號】    97,訴,397
【裁判日期】    970826
【裁判案由】    土地增值稅
【裁判全文】
高雄高等行政法院判決
                                    97年度訴字第397號
                              .
原      告  甲○○
被      告  乙○○○○○
代  表  人  丙○○  局長
訴訟代理人  丁○○
            戊○○
上列當事人間土地增值稅事件，原告不服台南市政府中華民國97
年3月11日南市行救字第09726505130號訴願決定，提起行政訴訟
，本院判決如下：
    主  文
原告之訴駁回。
訴訟費用由原告負擔。
    事實及理由
一、事實概要︰緣原告於民國96年5月29日申報移轉其所有坐落
    臺南市○區○○段975地號土地（下稱系爭土地），並申請
    按自用住宅用地稅率課徵土地增值稅。經被告審核後，以原
    告將地上建物（建物門牌為臺南市○○路○段382號）1樓提
    供台南市扁友志工協會使用，因認上開土地供作台南市扁友
    志工協會使用部分面積27.73平方公尺，應按一般稅率課徵
    土地增值稅，其餘72.27平方公尺，符合自用住宅用地規定
    ，准按自用住宅用地稅率核課土地增值稅合計新臺幣（下同
    ）501,922元。原告不服，申請復查，未獲變更，提起訴願
    ，經遭決定駁回，遂提起本件行政訴訟。
二、本件原告主張︰
（一）本件之爭執點在財政部71年3月8日台財稅字第31517號函
      釋未為被告所採用，上開函釋意旨為「自宅用地上有漁船
      設籍非供營業使用仍准適用優惠稅率，××君出售土地，
      申請按自用住宅用地稅率計徵土地增值稅疑義一案，既經
      該管稅捐機關查明該地僅為漁船設籍場所，並非供營業使
      用，如合於土地稅法第9條、第34條規定之要件者，應准
      予按自用住宅用地稅率計徵土地徵值稅。」原告長久以來
      設籍居住在所有系爭土地之地上房屋，並無供營業或出租
      使用，雖於91年間供「台南市扁友志工協會」籌備期間之
      聯絡地址使用，但該協會之各項會議或活動未曾在臺南市
      ○○路○段382號建物辦理，原告於復查及訴願階段，業已
      提出相關證明文件供核，並詳細說明，惟對於原告的主張
      ，復查決定及訴願決定未派員實際調查，亦未能以有說服
      力之理由駁回，而均以顯係原告對法令之誤解一語帶過，
      未能讓原告信服。
（二）按稅捐稽徵法第1條之1：「財政部依本法或稅法所發布之
      解釋函令，對於據以申請之案件發生效力。但有利於納稅
      義務人者，對於尚未核課確定之案件適用之。」原告主張
      本案適用財政部71年3月8日台財稅第31517號函釋，係經
      財政部核定納入土地稅法令彙編可供援引適用之解釋函，
      依前揭稅捐稽徵法規定，本件如經調查符合自用住宅用地
      要件，自可援引適用，惟被告根本未經調查即主觀率予認
      定駁回，如被告認為採用原告主張有疑義，亦應報請財政
      部核釋較為客觀公平，不應擅自以不利於納稅人之解釋函
      否准。蓋土地稅法係中央政府立法，地方政府執行之法律
      ，其法律解釋權在中央非地方。
（三）按「依據加強房屋稅稽徵方案」（財政部72年9月6日台財
      稅第36290號函發布）每年1月至4月或7月至10月舉辦房屋
      稅籍清查，其清查房屋棟數約為各該縣市房屋件數三分之
      一，亦即每三年全面清一次為原則，清查區域內使用情形
      變更與否，均應逐戶切實清查，實地調查房屋使用情形，
      如使用情形變更，應按變更後之稅率改課，房屋同時作住
      家用及非住家用者，如其實際使用面積與稅籍記載不符，
      應予釐正。依據前揭財政部函發布之方案規定，自91年10
      月29日「台南市扁友志工協會」成立至原告於96年5月29
      日出售系爭土地及地上建物歷經6年，被告應派員清查至
      少2次以上，原告房屋既無室內辦公營業，房子外面亦無
      掛招牌，並無營業跡象，依上開方案清查人員應按變更後
      稅率改課，惟被告人員未此為之，表示被告所屬人員未依
      規定清查，或已清查，但對納稅人有利之事實不予處理，
      如此對待納稅人實屬不該。倘被告人員曾詳實向納稅人提
      醒，原告早已向被告提出變更使用情形之申請，自不能因
      原告對稅法之不瞭解，每期均按時納稅，即認原告對其核
      定默許。
（四）又因社區發展協會理事長之房屋及土地有作為社區活動之
      場所使用，與原告之房屋及土地僅供「台南市扁友志工協
      會」之會址，並未供其活動使用不同，自不適用財政部90
      年1月16日台財稅第0900450298號函釋。被告對本件先入
      為主之否准心態，故不於行政訴訟前報請財政部核示云云
      。乃聲明求為判決：（一）訴願決定及原處分（含復查決
      定）關於否准原告所有台南市○○區○○段975地號土地
      面積27.73平方公尺，按自用住宅用地稅率課徵土地增值
      部分均撤銷。（二）被告應依原告之申請作成准予將原告
      所有系爭土地面積27.73平方公尺，按自用住宅用地稅率
      課徵土地增值稅之行政處分。
三、被告則以︰
（一）按「本法所稱自用住宅用地，指土地所有權人或其配偶、
      直系親屬於該地辦竣戶籍登記，且無出租或供營業用之住
      宅用地。」「土地所有權人出售其自用住宅用地者，都市
      土地面積未超過3公畝部分或非都市土地面積未超過7公畝
      部分，其土地增值稅統就該部分之土地漲價總數額按百分
      之十徵收之；．．．。前項土地於出售前1年內，曾供營
      業使用或出租者，不適用前項規定。」分別為土地稅法第
      9條、第34條第1項及第2項所明定。次按「關於自用住宅
      用地核課地價稅及土地增值稅，應如何認定乙案，經本部
      邀請內政部等有關單位多次研商，獲得會商結論如下：一
      、地上房屋為樓房時：房屋不分是否分層編訂門牌或分層
      登記，土地為一人所有或持分共有，其地價稅及土地增值
      稅，准按各層房屋實際使用情形所占土地面積比例，分別
      按特別稅率及一般稅率計課。；．．．」「出售自用住宅
      用地，如地上建物層數與所有權狀不符時，准按建物勘測
      成果表所載層數及其實際使用情形所占土地面積比例，分
      別適用優惠稅率及一般稅率計課土地增值稅。」「檢送研
      商『同一樓層房屋部分供自用住宅、部分供非自用住宅使
      用，其坐落基地如何依房屋實際使用情形之面積比例，分
      別按自用住宅用地、一般用地稅率課徵地價稅、土地增值
      稅』相關事宜會議紀錄一份，請依該會商結論辦理。會商
      結論：（一）同一樓層房屋部分供自用住宅使用，其供自
      用住宅使用與非自用住宅使用部分能明確劃分者，該房屋
      坐落基地得依房屋實際使用比例計算所占土地面積，分別
      按自用住宅用地及一般用地稅率課徵地價稅及土地增值稅
      。（二）依前項規定申請部分土地按自用住宅用地稅率課
      徵地價稅及土地增值稅時，應由納稅義務人填報供自用住
      宅及非自用住宅使用之面積。（三）納稅義務人申請同一
      樓層房屋部分土地按自用住宅用地稅率課徵土地增值稅者
      ，其使用面積原則以房屋稅課徵資料為準。但出售前1年
      內房屋使用面積有變更者，以1年內供非自用住宅使用最
      大面積認定為非自用住宅面積；如納稅義務人主張其非自
      用住宅面積低於六分之一或有異議時，應依其實際使用情
      形參考最近1年申請房屋變更使用或地價稅按自用住宅用
      地稅率課徵情形，核實認定。．．．」「三、依房屋稅條
      例第5條規定，房屋稅係依實際使用情形，分別按住家用
      或非住家用稅率課徵。又土地須符合土地稅法第9條及第
      17條規定，始得按自用住宅用地稅率課徵地價稅。故社區
      發展協會理事長之房屋及土地作為協會會址或社區活動場
      所，依法不得適用住家用及自用住宅用地稅率課徵房屋稅
      及地價稅。又房屋稅條例第15條第1項第5款有關公益社團
      免徵房屋稅之規定，及土地稅減免規則第8條第1項第5款
      有關為促進公眾利益事業免徵地價稅之規定，均以房屋及
      土地係事業自有者為限。社區發展協會理事長之房屋及土
      地作為協會會址或社區活動場，非屬事業自有，自不得免
      徵房屋稅及地價稅。惟該等房屋如係同時作自用住宅及社
      區發展協會使用，可依房屋稅條例第5條第3款規定，按實
      際使用面積分別按住家用或非住家用稅率課徵房屋稅，但
      非住家用者課稅面積不得少於全部面積六分之一。另房屋
      座落基地亦得依房屋實際使用比例計算所占土地面積，分
      別按自用住宅用地及一般用地稅率課徵地價稅。」分別為
      財政部67年6月30日台財稅第34248號、78年8月24日台財
      稅第000000000號、89年3月14日台財稅第0000000000號及
      90年1月16日台財稅字第0900450298號函釋甚明。
（二）原告於96年5月29日訂約出售系爭土地，於同日向被告辦
      理土地移轉現值申報並申請按自用住宅用地稅率課徵土地
      增值稅，惟系爭土地地上建物層數2層，1樓設有「台南市
      扁友志工協會」，與自用住宅用地規定要件不符，依前揭
      財政部67年6月30日台財稅第34248號規定，被告原以該部
      分所占面積47.71平方公，按一般用地稅率核課土地增值
      稅，其餘52.29平方公尺，准按自用住宅用地稅率核課土
      地增值稅。嗣後原告於同年7月31日檢附「臺南市臺南地
      政事務所建物測量成果圖」主張系爭土地上有第3層樓未
      保存登記之建物申請更正，經被告依財政部78年8月24日
      台財稅第000000000號函規定准予辦理，經重新核算符合
      自用住宅用地面積更正為72.27平方公尺，其餘27.73平方
      公尺則仍按一般稅率核課土地增值稅。依被告房屋現值核
      計表登載，系爭房屋原按住家用稅率課徵房屋稅，於92年
      4月因財政部臺灣省南區國稅局臺南市分局（下稱南區國
      稅局）91年10月29日910747號函通報之扣繳資料顯示該房
      屋供「台南市扁友志工協會」使用，而更正1樓全部面積
      自91年11月起改按非住家非營業用稅率課徵房屋稅，迄96
      年之房屋稅均已繳納完畢，該期間原告並無異議或申請使
      用情形變更。再依據南區國稅局96年6月4日南區國稅南市
      二字第0960029581號函檢送之「臺南市○○路○段382號」
      營業人暨扣繳單位統一編號查詢表查得，系爭房屋設有「
      台南市扁友志工協會」，該協會設立日期為91年10月29日
      ，迄今並無申請停、歇業或地址變更等異動登記。此外，
      依現行土地稅法第9條規定，所稱自用住宅用地，指土地
      所有權人或其配偶、直系親屬於該地辦竣戶籍登記，且無
      出租或供營業用之住宅用地。本件系爭土地供「台南市扁
      友志工協會」設立使用，雖無出租或供營業使用，但其土
      地究已非屬自用住宅用地，此觀諸財政部90年1月16日台
      財稅第0900450298號函釋：「．．．又土地須符合土地稅
      法第9條及第17條規定，始得按自用住宅用地稅率課徵地
      價稅。故社區發展協會理事長之房屋及土地作為協會會址
      或社區活動場所，依法不得適用住家用及自用住宅用地稅
      率課徵房屋稅及地價稅。」之規定自明。依舉輕明重原則
      ，依照前揭財政部函釋規定，被告就原告申報移轉系爭土
      地並申請按自用住宅稅率課徵土地增值稅一案，以1樓房
      屋實際使用面積所占土地面積比例不符合優惠稅率要件，
      仍按一般用地稅率核課土地增值稅，核屬有據。
（三）至原告檢附相關證明文件，主張爭房屋1樓房屋僅供「台
      南市扁友志工協會」籌備期間之聯絡地址未供營業使用，
      應有財政部71年3月8日台財稅第31517號函釋之適用乙節
      。惟上開財政部71年3月8日台財稅第31517號函釋規定：
      「××君出售土地，申請按自用住宅用地稅率計徵土地增
      值稅疑義一案，既經該管稅捐機關查明該地僅為漁船設籍
      場所，並非供營業使用，如合於土地稅法第9條、第34條
      規定之要件者，應准予按自用住宅用地稅率計徵土地增值
      稅。」係對於以其自用住宅用地作為漁船登記之場所，而
      漁船實際營業處所並未使用其自用住宅，且經查明實際上
      仍作自用住宅使用，確無出租或供營業情事者，始可適用
      優惠稅率所為之個案解釋。按法律命令係對照個別的具體
      事實，加以適用，斟酌原告被課徵事實可否類推適用財政
      部所頒上開解釋，惟查兩者並非類似事項，一為形式及實
      質設立，另一僅為形式上登記，應無法類推適用，且土地
      增值稅漲價歸公係規定於憲法第143條第3項，屬於租稅公
      平重大事項，當須特別慎重，稽徵機關自不能任意裁量比
      附援引不相同事實，作為課稅依據。本案系爭土地係供「
      台南市扁友志工協會」辦理設立，終究與上開財政部函釋
      「供漁船設籍場所」之個案事實不相符，原告之主張，顯
      係對類推適用法學涵義有所誤解。
（四）對於房屋之使用情形納稅義務人所知最詳，因此房屋稅條
      例第7條規定賦予納稅義務人應於事實發生後30日內申報
      之協力義務。另司法院釋字第537號解釋理由書：「．．
      ．惟稅捐稽徵機關所須處理之案件多而繁雜，且有關課稅
      要件事實，類皆發生於納稅義務人所得支配之範圍，其中
      得減免事項，納稅義務人知之最詳，若有租稅減免或其他
      優惠情形，仍須由稅捐稽徵機關不待申請一一依職權為之
      查核，將倍增稽徵成本。因此，依憲法第19條『人民有依
      法律納稅之義務』規定意旨，納稅義務人依個別稅捐法規
      之規定，負有稽徵程序之申報協力義務，實係貫徹公平及
      合法課稅所必要。．．．」等語，亦明白闡述納稅義務人
      負有稽徵程序之申報協力義務。系爭房地供「台南市扁友
      志工協會」於91年10月辦理設立登記，被告以1樓全部面
      積改按非住家非營業用稅率課徵房屋稅，房屋稅繳款書均
      載明房屋現值部分課徵「住家」，部分課徵「非住非營」
      ，其91年至95年房屋稅原告均如期繳納，並未提出異議亦
      未申請復查，原告顯對核課內容並無爭執。該協會於申請
      設立登記後並未申請地址變更，而原告亦未提出房屋使用
      情形變更之申請，亦即，如系爭房房屋1樓已同時作自用
      住宅及該協會設立會址使用，原告可依房屋稅條例第5條
      第3款規定，按實際使用面積分別按住家用或非住家非營
      業用稅率課徵房屋稅，但非住家用者課稅面積不得少於全
      部面積六分之一。原告事前並未盡協力義務，以系爭房屋
      僅供聯絡地址使用申請更正非住家非營業用面積，請被告
      重新勘查認定。是被告依據財政部89年3月14日台財稅第0
      890450770號函釋「．．．（三）納稅義務人申請同一樓
      層房屋部分土地按自用住宅用地稅率課徵土地增值稅者，
      其使用面積原則以房屋稅課徵資料為準。但出售前一年內
      房屋使用面積有變更者，以1年內供非自用住宅使用最大
      面積認定為非自用住宅面積；．．．」之規定，以1年內
      供非自用住宅使用最大面積即以1樓全部面積認定為非自
      用住宅面積，並以該部分所占土地面積比例按一般稅率課
      徵土地增值稅，洵屬適法有據。
（五）綜上所述，系爭土地上房屋一樓供「台南市扁友志工協會
      」使用，原處分將1樓房屋實際使用面積所占土地面積比
      例27.73平方公尺按一般稅率核課土地增值稅，自無違誤
      應予維持。乃聲明求為判決駁回原告之訴。
四、本件兩造各執前詞爭執，惟查：
（一）按「本法所稱自用住宅用地，指土地所有權人或其配偶、
      直系親屬於該地辦竣戶籍登記，且無出租或供營業用之住
      宅用地。」「土地所有權人出售其自用住宅用地者，都市
      土地面積未超過3公畝部分或非都市土地面積未超過7公畝
      部分，其土地增值稅統就該部分之土地漲價總數額按百分
      之十徵收之；．．．。前項土地於出售前1年內，曾供營
      業使用或出租者，不適用前項規定。」分別為土地稅法第
      9條、第34條第1項及第2項所明定。次按「關於自用住宅
      用地核課地價稅及土地增值稅，應如何認定乙案，經本部
      邀請內政部等有關單位多次研商，獲得會商結論如下：1
      、地上房屋為樓房時：房屋不分是否分層編訂門牌或分層
      登記，土地為一人所有或持分共有，其地價稅及土地增值
      稅，准按各層房屋實際使用情形所占土地面積比例，分別
      按特別稅率及一般稅率計課。．．．」「出售自用住宅用
      地，如地上建物層數與所有權狀不符時，准按建物勘測成
      果表所載層數及其實際使用情形所占土地面積比例，分別
      適用優惠稅率及一般稅率計課土地增值稅。」「檢送研商
      『同一樓層房屋部分供自用住宅、部分供非自用住宅使用
      ，其坐落基地如何依房屋實際使用情形之面積比例，分別
      按自用住宅用地、一般用地稅率課徵地價稅、土地增值稅
      』相關事宜會議紀錄一份，請依該會商結論辦理。會商結
      論：（1）同一樓層房屋部分供自用住宅使用，其供自用
      住宅使用與非自用住宅使用部分能明確劃分者，該房屋坐
      落基地得依房屋實際使用比例計算所占土地面積，分別按
      自用住宅用地及一般用地稅率課徵地價稅及土地增值稅。
     （2）依前項規定申請部分土地按自用住宅用地稅率課徵地
      價稅及土地增值稅時，應由納稅義務人填報供自用住宅及
      非自用住宅使用之面積。（3）納稅義務人申請同一樓層
      房屋部分土地按自用住宅用地稅率課徵土地增值稅者，其
      使用面積原則以房屋稅課徵資料為準。但出售前1年內房
      屋使用面積有變更者，以1年內供非自用住宅使用最大面
      積認定為非自用住宅面積；如納稅義務人主張其非自用住
      宅面積低於6分之1或有異議時，應依其實際使用情形參考
      最近1年申請房屋變更使用或地價稅按自用住宅用地稅率
      課徵情形，核實認定。．．．」「3、依房屋稅條例第5條
      規定，房屋稅係依實際使用情形，分別按住家用或非住家
      用稅率課徵。又土地須符合土地稅法第9條及第17條規定
      ，始得按自用住宅用地稅率課徵地價稅。故社區發展協會
      理事長之房屋及土地作為協會會址或社區活動場所，依法
      不得適用住家用及自用住宅用地稅率課徵房屋稅及地價稅
      。又房屋稅條例第15條第1項第5款有關公益社團免徵房屋
      稅之規定，及土地稅減免規則第8條第1項第5款有關為促
      進公眾利益事業免徵地價稅之規定，均以房屋及土地係事
      業自有者為限。社區發展協會理事長之房屋及土地作為協
      會會址或社區活動場，非屬事業自有，自不得免徵房屋稅
      及地價稅。惟該等房屋如係同時作自用住宅及社區發展協
      會使用，可依房屋稅條例第5條第3款規定，按實際使用面
      積分別按住家用或非住家用稅率課徵房屋稅，但非住家用
      者課稅面積不得少於全部面積六分之一。另房屋坐落基地
      亦得依房屋實際使用比例計算所占土地面積，分別按自用
      住宅用地及一般用地稅率課徵地價稅。」亦分別為財政部
      67年6月30日台財稅第34248號、78年8月24日台財稅第000
      000000號、89年3月14日台財稅第0000000000號及90年1月
      16日台財稅字第0900450298號函釋在案。上開函示乃財政
      部基於主管機關立場，就執行房屋稅之細節性、技術性事
      項加以具體明確訂定之行政規則，上開函釋統一下級機關
      稽徵之見解，核與母法規定無違，本院自得予以適用。
（二）本件原告於96年5月29日訂約出售系爭土地，於同日向被
      告辦理土地移轉現值申報並申請按自用住宅用地稅率課徵
      土地增值稅，惟系爭土地地上建物層數2層，1樓設有「台
      南市扁友志工協會」，與自用住宅用地規定要件不符，依
      前揭財政部67年6月30日台財稅第34248號規定，被告原以
      該部分所占面積47.71平方公，按一般用地稅率核課土地
      增值稅，其餘52.29平方公尺，准按自用住宅用地稅率核
      課土地增值稅。嗣後原告於同年7月31日檢附「臺南市臺
      南地政事務所建物測量成果圖」主張系爭土地上有第三層
      樓未保存登記之建物申請更正，經被告重新核算符合自用
      住宅用地面積更正為72.27平方公尺，其餘27.73平方公尺
      仍按一般稅率核課土地增值稅，合計501,922元等情，為
      兩造所不爭執，並有土地增值稅（土地現值）申報書及被
      告土地增值稅更正核定單附於原處分卷可憑，洵堪認定。
（三）依原處分卷附之房屋現值核計表登載，系爭房屋於92年4
      月經南區國稅局以91年10月29日910747號函通報之扣繳資
      料顯示該房屋供「台南市扁友志工協會」使用，而更正一
      樓全部面積自91年11月起改按非住家非營業用稅率課徵房
      屋稅，至96年度之房屋稅均繳納完畢，該期間原告並無異
      議或申請使用情形變更。再依據南區國稅局96年6月4日南
      區國稅南市二字第0960029581號函檢送之「臺南市○○路
      ○段382號」營業人暨扣繳單位統一編號查詢表查得，系爭
      房屋設有「台南市扁友志工協會」，該協會設立日期為91
      年10月29日，迄今並無申請停、歇業或地址變更等異動登
      記。按前揭房屋現值核計表乃屬公文書，所載內容無相當
      反證足以推翻時，應推定為真正，則被告以原告所有上開
      房屋供「台南市扁友志工協會」使用，因認該部分基地面
      積27.73平方公尺，應按一般稅率課徵土地增值稅，揆諸
      首揭規定及財政部函釋意旨，尚非無據。
（四）又「當事人主張有利於己之事實者，就其事實有舉證之責
      任。」行政訴訟法第136條準用民事訴訟法第277條規定甚
      明，而行政訴訟之舉證責任分配理論與一般民事訴訟相同
      ，即認為事實不明之情況下，其不利益應歸屬於由該事實
      導出有利之法律效果之訴訟當事人負擔。本件原告爭執：
      上開房屋僅供台南市扁友志工協會設立聯絡地址並無辦活
      動，實際使用者仍為原告自住，應有財政部71年3月8日台
      財稅第31517號函釋之適用云云，則原告此部分主張為有
      利原告之事實，自應由原告負舉證責任。經查，原告於訴
      願程序固提出台南市扁友志工協會會長李建男出具之證明
      書為證，惟該證明書記載：上開房屋做為「台南市扁友志
      工協會」籌備期間之聯絡地址等語。然所謂「做為聯絡地
      址」仍有供聯絡之實際使用，與首揭財政部71年3月8日台
      財稅第31517號函示僅形式設籍情形，顯不相侔，自難比
      附援引，尚難僅憑上開證明書為有利原告之論據。此外，
      原告復未能舉證證明以實其說，上開房屋使用情形，自應
      以上開房屋現值核計表公文書為據。
（五）原告又以：「依據加強房屋稅稽徵方案」（財政部72年9
      月6日台財稅第36290號函發布）每年1月至4月或7月至10
      月舉辦房屋稅籍清查，其清查房屋棟數約為各該縣市房屋
      件數三分之一，亦即每三年全面清一次為原則，清查區域
      內使用情形變更與否，均應逐戶切實清查，實地調查房屋
      使用情形，如使用情形變更，應按變更後之稅率改課，房
      屋同時作住家用及非住家用者，如其實際使用面積與稅籍
      記載不符，應予釐正。依據前揭財政部函發布之方案規定
      ，自91年10月29日「台南市扁友志工協會」成立至原告於
      96年5月29日出售系爭土地及地上建物歷經6年，被告應派
      員清查至少2次以上，原告房屋既無室內辦公營業，房子
      外無掛招牌亦無營業跡象，依上開方案，清查人員應按變
      更後稅率改課，被告未此為之，即有可議云云，資為爭執
      。惟查，按房屋稅條例第7條明定：「納稅義務人應於房
      屋建造完成之日起30日內檢附有關文件，向當地主管稽徵
      機關申報房屋稅籍有關事項及使用情形；其有增建、改建
      、『變更使用』或移轉、承典時，亦同。」足認「變更使
      用」為納稅義務人之申報公法上義務。準此，原告主張上
      開房屋有變更使用情形，亦係應由原告負申報義務。至原
      告所舉財政部發布之加強房屋稅稽徵方案，僅促使被告注
      意而已，尚非免除原告之申報義務。是原告執此主張，亦
      無足取。按土地稅法第9條規定，所稱自用住宅用地，指
      土地所有權人或其配偶、直系親屬於該地辦竣戶籍登記，
      且無出租或供營業用之住宅用地。系爭土地既供「台南市
      扁友志工協會」設立聯絡使用，雖無出租或供營業使用，
      但其土地究已非屬自用住宅用地，此觀諸首揭財政部90年
      1月16日台財稅第0900450298號函釋：「．．又土地須符
      合土地稅法第9條及第17條規定，始得按自用住宅用地稅
      率課徵地價稅。故社區發展協會理事長之房屋及土地作為
      協會會址或社區活動場所，依法不得適用住家用及自用住
      宅用地稅率課徵房屋稅及地價稅。」自明。被告就本件原
      告申報移轉系爭土地並申請按自用住宅稅率課徵土地增值
      稅一事，以1 樓房屋實際使用面積所占土地面積比例不符
      合優惠稅率要件，仍按一般用地稅率核課土地增值稅，核
      屬有據。
五、綜上所述，原告之主張既無可採。本件被告以原告將系爭土
    地之地上建物，門牌臺南市○○路○段382號1樓提供台南市
    扁友志工協會使用，認定系爭土地供做台南市扁友志工協會
    使用部分面積27.73平方公尺，應按一般稅率課徵土地增值
    稅，其餘72.27平方公尺，符合自用住宅用地規定，准按自
    用住宅用地稅率核課土地增值稅合計501,922元，並無違誤
    ；復查決定暨訴願決定遞予維持，亦無不合，原告提起本件
    訴訟，為無理由，應予駁回。又本件事證已明，至於兩造其
    餘主張，經核與判決結果不生影響，爰不一一論述，附此敘
    明。
六、據上論結，本件原告之訴為無理由，依行政訴訟法第98條第
    1項前段，判決如主文。
中    華    民    國    97    年     8    月   26     日
              高雄高等行政法院第一庭
                          審判長法官  呂  佳  徵
                                法官  林  勇  奮
                                法官  蘇  秋  津
以上正本係照原本作成。
如不服本判決，應於判決送達後20日內向本院提出上訴書狀，其
未表明上訴理由者，應於提起上訴後20日內向本院提出上訴理由
書（須按對造人數附繕本）；如於本判決宣示或公告後送達前提
起上訴者，應於判決送達後20日內補提上訴理由書（須附繕本）
。未表明上訴理由者，逕以裁定駁回。
中    華    民    國    97    年     8    月   26     日
                              書記官  洪  美  智


司法院資訊處製作；財團法人民間司法改革基金會備份。
